臺北高等行政法院判決
　　　　　　　　　　　　　　　　　　 96年度簡字第00007號
原　　　告　甲○○○
訴訟代理人　乙○○
被　　　告　財政部臺北市國稅局
代　表　人　許虞哲（局長）住同上
上列當事人間因綜合所得稅事件，原告不服財政部中華民國95年
11月3 日台財訴字第09500511210 號（案號：第00000000號）訴
願決定，提起行政訴訟。本院判決如下：
　　主  文
原告之訴駁回。
訴訟費用由原告負擔。
　　事  實
一、事實概要：原告民國（下同）91年度綜合所得稅結算申報，
    涉嫌漏報配偶薪資所得計新臺幣（下同）1,948,271 元，經
    被告查獲，乃合併核定原告當年度綜合所得總額3,132,444
    元，淨額為2,529,495 元，除發單補徵稅額236,755 元外，
    並按所漏稅額236,754 元處以0.2 倍之罰鍰計47,300元（計
    至百元止）。原告對罰鍰處分不服，申請復查，經被告95年
    7 月17日財北國稅法字第0950240231號復查決定駁回；原告
    仍不服，向財政部提起訴願，亦遭決定駁回，遂向本院提起
    本件行政訴訟。
二、兩造聲明：
　(一)原告聲明：撤銷訴願決定及原處分。
　(二)被告聲明：駁回原告之訴。
三、兩造之爭點：
    原告就其漏報系爭薪資所得之行為，有無故意或過失？
　(一)原告主張之理由：
    1.原告歷年來一向均依據被告提供之網路資訊，印錄「年度
      綜稅結算申報所得資料彙總表」辦理申報綜合所得稅，由
      於不必檢附扣繳憑單，故未再一一加以核對。歷年均能據
      以順利報繳完稅，亦無欠稅、抗繳等情事，91年度自不例
      外，援例辦理申報，原告並檢附由網路印錄之原「91年度
      綜稅結算申報所得資料彙總表」及「91年度綜合所得稅結
      算申報書」影本各1 份以為證明。
    2.網路報稅資料係由財政部國稅局負責管理、監辦、提供，
      資料自有其正確性與完整性，俾供百姓據以申報，資料如
      有缺失、錯誤或遺漏，國稅局應負作業疏失之責，難辭其
      咎，如有異動或補列資料應即知會納稅義務人配合重新計
      算補正，始合情、理、法，亦為政府仁政愛民應有之措施
      。
    3.被告於93年10月間審核原告91年度之結算申報書時，發覺
      網路資料漏列1 筆資料再予修正補列後，並未先會知原告
      重新計算補正，逕予發單補稅並裁罰處分；原告接單後不
      禁錯愕不服，難免予民感受被告有故設陷阱、愚弄百姓之
      虞。
    4.本件原告應補繳之本稅差額已依限於93年11月22日繳納，
      罰鍰部分理應查明其犯意有無刻意逃漏或抗稅情形，不可
      一概裁罰，如因資料錯誤係因網路資料錯誤導致計算錯誤
      有據者，應不受罰，被告不得推諉搪塞責任。
    5.本案確因被告網路資料錯誤在先，導致原告計算錯誤在後
      ，並無逃漏之故意（所得與扣繳金額整筆未列，並無只列
      該筆扣繳未列所得），亦無抗稅情事，純屬網路資訊誤導
      所致，核與懲處刻意逃漏稅之情況不符，不適於引用相關
      懲罰條文。
    6.本案經向被告、財政部分別提起復查、訴願，均以網路資
      料係供納稅人辦理年度綜合所得稅結算申報之參考，推卸
      責任，漏列資料全歸罪於民；被告稅務資料居然是供報稅
      參考，納稅義務人據以申報並非自行杜撰，如有錯漏應可
      補正，何罪之有？焉可逕行處以罰鍰？
    7.95年10月間財政部長在立法院受質詢時，對於民眾從網路
      下載財政部國稅局提供之資料申報所得稅，結果竟因資料
      不完整或不正確，不但遭補稅，還要受罰，公開承認國稅
      局作業確有疏失，允予研究改進、免罰。敬請依稅捐稽徵
      法第48條之3 的立法精神，採用最有利納稅義務人之法律
      ，撤銷罰鍰處分。
  (二)被告主張之理由：
    1.按「納稅義務人應於每年5 月1 日起至5 月31日止，填具
      結算申報書，向該管稽徵機關，申報其上一年度內構成綜
      合所得總額……之項目及數額，以及有關減免、扣除之事
      實，並應依其全年應納稅額減除……扣繳稅額及可扣抵稅
      額，計算其應納之結算稅額，於申報前自行繳納。」「納
      稅義務人已依本法規定辦理結算申報，但對依本法規定應
      申報課稅之所得額有漏報或短報情事者，處以所漏稅額2
      倍以下之罰鍰。」為所得稅法第71條第1 項前段及第110
      條第1 項所明定。次按「短漏報所得屬已填報扣免繳憑單
      及緩課股票轉讓所得申報憑單之所得，且無第三項情形者
      ，處所漏稅額0.2 倍。」為財政部86年8 月16日台財稅第
      8618912280號函所明釋。又「納稅義務人利用本要點規定
      之電子憑證查詢、下載之所得資料……均僅供申報時參考
      ，如尚有其他來源之所得資料，仍應依法辦理申報；納稅
      義務人未依規定辦理申報致有短報或漏報情事者，應依所
      得稅法及其相關規定處罰。」為綜合所得稅電子結算申報
      作業要點參、三、（三）所規定
    2.本件原告91年度綜合所得稅結算申報，漏報其配偶乙○○
      取自郵政儲金匯業局之薪資所得1,948,271 元，被告除補
      稅外，並依所得稅法第110 條第1 項規定，按漏稅額236,
      754元處0.2倍罰鍰47,300元（計至百元止）。
    3.原告主張其91年度綜合所得稅申報係採網路申報，並由網
      路上下載該年度之所得資料，漏報之所得並未在網路中提
      供，稽徵機關自應負責，反對據以信賴公布資料之納稅義
      務人處以罰鍰，有欠公允云云。查原告配偶當年度既有前
      項各類所得，亦為原告所不爭，即應依所得稅法第71條規
      定辦理申報。又依「綜合所得稅網際網路結算申報作業要
      點」第參三（一）點：所得資料：納稅義務人除已利用GC
      A 憑證為通行碼下載並申報之扣免繳所得資料外，須完整
      蒐集且逐筆輸入其他收入、成本費用及所得資料於相關欄
      項中。若網路下載之扣免繳所得資料不正確或遺漏，應向
      給付單位查明更正並核實自行輸入申報。稽徵機關提供個
      人所得資料，純屬基於便民服務之美意，供納稅義務人辦
      理年度綜合所得稅結算申報之參考，尚難據為法律效果之
      主張，被告一再宣導，納稅義務人下載之個人所得資料，
      僅係查詢參考性質，仍應就各該年度實際應申報之所得及
      稅籍資料作調整或修正後據實申報，非待稽徵機關提供所
      得資料，原告既有應誠實申報之義務，不因稽徵機關有無
      提供所得資料而異，是原告配偶有前該所得而未履行上開
      注意義務致生漏稅之違章，依首揭規定，自仍應受罰，被
      告處以罰鍰，並無不合。
      理  由
一、按所得稅法第110 條規定：「納稅義務人已依本法規定辦理
    結算申報，但對依本法規定應申報課稅之所得額有漏報或短
    報情事者，處以所漏稅額2 倍以下之罰鍰。」
二、本件兩造不爭原告配偶於90年度有薪資所得1,948,271 元，
    其向被告辦理申報之90年度綜合所得稅未申報上開各項所得
    ，此有綜合所得稅結算申報書及申報核定通知書附於原處分
    卷可稽，堪認為真實。
三、是本件之爭執，在於原告就其漏報系爭薪資所得之行為，有
    無故意或過失？
四、經查：
  (一)按所得稅法第13條規定：「個人之綜合所得稅，就個人綜合
    所得總額，減除免稅額及扣除額後之綜合所得淨額計徵之。
    」第14條規定：「個人之綜合所得總額，以其全年左列各類
    所得合併計算之︰……第三類︰薪資所得︰凡公、教、軍、
    警、公私事業職工薪資及提供勞務者之所得︰一、薪資所得
    之計算，以在職務上或工作上取得之各種薪資收入為所得額
    。二、前項薪資包括︰薪金、俸給、工資、津貼、歲費、獎
    金及紅利各種補助費。....第四類：利息所得：凡公債、公
    司債、金融債券、各種短期票券、存款及其他貸出款項利息
    之所得.. ..」
  (二)又按所得稅法第71條第1 項前段規定：「納稅義務人應於每
    年5 月1 日起至5 月31日止，填具結算申報書，向該管稽徵
    機關，申報其上一年度內構成綜合所得總額．．．之項目及
    數額，以及有關減免、扣除之事實，並應依其全年應納稅額
    減除．．．扣繳稅額及可扣抵稅額，計算其應納之結算稅額
    ，於申報前自行繳納。」由以上規定則可知，納稅義務人於
    辦理綜合所得稅申報時，應將其上一年度內構成綜合所得總
    額之項目及數額全數申報，於依法申報並計算有關減免、扣
    除之數額後，計算得其全年應納稅額後，復就其經扣繳稅額
    及可扣抵稅額，計算其應納之結算稅額，易言之，原告有將
    系爭薪資所得全數申報並正確計算其全年應納稅額及應納之
    結算稅額之義務。
  (三)再按所得稅法第88條第1 項第2 款規定：「納稅義務人有左
    列各類所得者，應由扣繳義務人於給付時，依規定之扣繳率
    或扣繳辦法，扣取稅款，並依第92條規定繳納之︰二　機關
    、團體、事業或執行業務者所給付之薪資....所得。」第92
    條第1 項前段規定：「第88條各類所得稅款之扣繳義務人，
    應於每月10日前將上一月內所扣稅款向國庫繳清，並於每年
    1 月底前將上一年內扣繳各納稅義務人之稅款數額，開具扣
    繳憑單，彙報該管稽徵機關查核；並應於2 月10日前將扣繳
    憑單填發納稅義務人。」上開規定係在規範扣繳義務人之扣
    繳義務，其於每年度初開具扣繳憑單，彙報稽徵機關供其查
    核，非在替納稅義務人為綜合所得稅之結算申報，其將扣繳
    憑單填發納稅義務人，目的亦僅在供其抵繳結算稅額。
  (四)承上，原告依法本即有將其上開全部所得申報綜合所得稅之
    義務，其於申報時漏未記載原告全戶最大收入來源之取自郵
    政儲金匯業局之配偶薪資所得1,948,271 元（約占其配偶當
    年度薪資所得2,236,183 元之87% ，亦占當年度所得總額3,
    132,444 元之6 成以上），即辦理所得稅之結算，其顯有過
    失至明。
六、綜上所述，原處分按原告短漏所得，計算所漏稅額236,754
    元，依前揭規定，處以0.2 倍之罰鍰計47,300元（計至百元
    止），認事用法，並無違誤，復查決定、訴願決定遞予維持
    ，亦無不合，原告訴請撤銷，為無理由，應予駁回。又本件
    屬應適用簡易程序之事件，爰不經言詞辯論逕行判決之。
據上論結，本件原告之訴為無理由，爰依行政訴訟法第98條第3
項前段，判決如主文。
中　　華　　民　　國　　96　　年　　6　　 月　　1　　 日
                  第  五  庭  法  官　王　碧　芳
上為正本係照原本作成。
本件以訴訟事件所涉及之法律見解具有原則性者為限，始得於本
判決送達後20日內向本院提出上訴狀並表明上訴理由，如已於本
判決宣示後送達前提起上訴者，應於判決送達後20日內補具上訴
理由（均按他造人數附繕本），且經最高行政法院許可後方得上
訴。
中　　華　　民　　國　　96　　年　　6 　　月　　1　　 日
                              書記官  徐  子  嵐
